【裁判字號】    92,上訴,49
【裁判日期】    920318
【裁判案由】    違反槍砲彈藥刀械管制條例
【裁判全文】
臺灣高等法院刑事判決                              九十二年度上訴字第四九號
    上  訴  人
    即  被  告  甲○○
                乙○○
    共      同
    選任辯護人  吳俊儀律師
右上訴人因違反槍砲彈藥刀械管制條例案件，不服臺灣板橋地方法院九十一年度訴字
第一三六一號，中華民國九十一年九月十三日第一審判決（起訴案號：臺灣板橋地方
法院檢察署九十年度偵字第一四五五八號、九十一年度偵字第一０四二三號）提起上
訴，本院判決如左：
    主  文
原判決撤銷。
甲○○未經許可，寄藏可發射子彈具有殺傷力之改造手槍，處有期徒刑壹年肆月，併
科罰金新台幣柒萬元，罰金如易服勞役以銀元佰元即新臺幣玖佰元折算壹日，扣案
之改造手槍壹把及子彈壹顆沒收；又未經許可持有刀械，處有期徒刑貳月，扣案之十
字弓壹支（含箭壹支）沒收。應執行有期徒刑壹年伍月，併科罰金新台幣柒萬元，罰
金如易服勞役以銀元佰元即新臺幣玖佰元折算壹日，扣案之改造手槍壹把、子彈壹
顆及十字弓壹支（含箭壹支）沒收。
乙○○未經許可持有刀械，處有期徒刑參月，如易科罰金以參佰元折算壹日。扣案之
十字弓壹支（含箭壹支）沒收。
    事  實
一、甲○○明知未經許可，不得寄藏、持有具殺傷力之管制槍枝及刀械，竟於民國八
    十四年間某日（詳細日期無法認定），未經許可，在其台北縣永和市○○路○段
    一二六巷一號住處，受綽號「阿賢」之不詳姓名年籍友人之委託，寄藏可發射子
    彈具有殺傷力之改造手槍一支及子彈二顆，而持有前開槍彈。甲○○另於九十年
    八月二十二日或二十三日（日期無法確定），未經許可，在其台北縣中和市○○
    路二二七號二樓住處，受其友人乙○○之委託，而寄藏持有管制之刀械十字弓一
    支（含箭一支）。乙○○亦明知未經許可，不得持有具殺傷力之管制刀械，竟未
    經許可，於民國八十六年間（日期無法確定），在台北縣中和市某家商店，購買
    前揭管制之刀械十字弓及弓箭各一支，而在其台北縣土城市○○路○段二七一號
    十二樓住處，持有前開十字弓（含箭）。嗣於九十年八月三十日十七時十分許，
    甲○○在其台北縣中和市○○路二二七號二樓住處，為警查獲，並扣得前開槍彈
    及十字弓（含箭），始循線查獲乙○○。
二、案經板橋憲兵隊移送臺灣板橋地方法院檢察署檢察官偵查起訴。
    理  由
一、訊據上訴人即被告甲○○、乙○○均否認有前揭違反槍砲彈藥刀械管制條例之犯
    行，甲○○辯稱：伊雖持有前揭槍彈，但因無法與「阿賢」聯絡，為避免危險，
    曾將子彈泡油，足證伊無犯意。另十字弓部分，係伊夥同友人乙○○前去合法商
    店購買，嗣乙○○向主管機關申請許可後，受託代為保管，亦無犯意云云。乙○
    ○則辯稱：伊持有之十字弓係依法經主管機關許可在案，僅逾越有效期間而已，
    並非未經許可，尚無犯意云云。
二、經查：
（一）扣案槍彈係被告甲○○於民國八十四年間某日（詳細日期無法認定），未經許
      可，在其台北縣永和市○○路○段一二六巷一號住處，受綽號「阿賢」之不詳
      姓名年籍友人之委託，代為寄藏而持有等事實，已據被告甲○○於憲兵隊詢問
      及檢察官偵查中坦承不諱（見偵查卷第七頁、第二十四頁反面），並有前開槍
彈扣案可證。而該槍彈經送驗結果，認定「送鑑改造四五手槍一支，係由仿Ｃ
      ＯＬＴ廠半自動手槍製造之金屬玩具手槍，更換土造金屬槍管改造而成，機械
      性能良好，可擊發適用子彈，認具殺傷力」、「送鑑改造四五手槍子彈二顆，
      認均係由玩具槍用金屬彈殼改造而成（具直徑約六ｍｍ之鋼珠），採樣一顆試
      射，可擊發，認具殺傷力」等情，復有內政部刑事警察局鑑驗通知書一紙（見
      偵查卷第四六頁）可稽，事證至為明確。雖被告甲○○辯稱：伊因無法與「阿
      賢」聯絡，為避免危險，曾將子彈泡油，足證伊無犯意云云。惟被告甲○○於
      檢察官偵查中供稱：「是一名叫阿賢的友人到我住處寄放的，但他說很快會來
      拿回去」、「（子彈）也是阿賢一起寄放的」等語（見偵查卷第二十四頁反面
      ），始終未曾提及將子彈泡油之事，且縱認被告甲○○將子彈泡油屬實，亦足
      認其知道該槍彈具有殺傷力，否則何須泡油？況被告甲○○於憲兵隊詢問時供
      稱：阿賢寄放時說槍枝沒有殺傷力云云（見偵查卷第四頁），於本院調查時則
      改稱不知是槍彈，發現後即予灌水云云（見本院卷第三十三頁），所供先後不
      一，亦難盡信，且被告於本院調查時供稱：伊和「阿賢」只是一面之緣，受託
      後當天即將槍彈予以灌水云云（見本院卷第三十一、三十三頁），然該槍彈既
      屬並不熟識之他人所寄放，發現係槍枝，理應送警處理或退還，焉有任意予以
      灌水之理，所辯顯與常情有違，自難採信。
（二）扣案之十字弓及弓箭，確係為警於九十年八月三十日十七時十分許，在台北縣
      中和市○○路二二七號二樓被告甲○○住處查獲之事實，已據被告甲○○坦承
      在卷，而前開十字弓（含箭）經鑑定結果，確係槍砲彈藥刀械管制條例所列管
      之刀械，又有臺北縣警察局九十年九月十三日九十北警保字第四九五０一號函
      附卷為憑（見偵查卷第三十頁），足認被告確係持有管制刀械。雖被告甲○○
      辯稱：十字弓係伊夥同被告乙○○前去合法商店購買，嗣乙○○向主管機關申
      請許可後，受託代為保管，並無犯意云云。被告乙○○亦附和其詞，辯稱：伊
      持有之十字弓係依法經主管機關許可在案，僅逾越有效期間而已云云。惟查前
      開十字弓係被告乙○○於民國八十六年間，在台北縣中和市某家商店所購買，
      已據被告乙○○於檢察官偵查中坦承在卷（見偵查卷第三十九頁反面），而內
      政部警政署係於八十七年九月間始同意被告乙○○申請之十字弓一支入境，此
      有該署九十一年八月二十一日函在卷為證（見偵查卷第二十三、二十四頁），
      足認扣案之十字弓與被告乙○○申請入境之十字弓不同，況被告乙○○並未依
      警政署前開函文於「入境之日即持向戶籍地警察機關鑑驗，認屬管制刀械者，
      並應於一個月內申請給證列管」，此有台北縣警察局土城分局答覆原審法院之
      電話連繫記錄在卷（見原審卷第二十五頁）為憑，益徵被告二人係非法持有管
      制刀械。再者，被告於本院審理時雖改稱：十字弓係於八十七年在體育用品社
      所買云云，惟又供稱不知該體育用品社在何處等語（見本院卷第九十二頁），
      亦難證明被告有申請許可。況被告乙○○供稱：因當時遇警察臨檢，才放在朋
      友甲○○那邊等語（見本院卷第九十頁），益見被告有非法持有十字弓之犯意
      ，否則既經許可持有，何須害怕警察臨檢？被告二人前開所辯，顯不足信。內
      政部警政署前開函文不足為被告有利之證明。本件事證明確，被告二人之犯行
      均堪認定。
三、查未經許可，不得寄藏、持有具殺傷力之管制槍枝及刀械，被告違反上開規定，
    核被告甲○○所為，係犯槍砲彈藥刀械管制條例第十一條第四項寄藏改造手槍罪
    、同條例第十二條第四項寄藏子彈罪及同條例第十四條第三項持有刀械罪；而被
    告乙○○所為，則係犯槍砲彈藥刀械管制條例第十四條第三項之持有刀械罪。又
    被告甲○○持有上開槍枝、子彈之行為，已為寄藏行為所吸收，不另論罪。其以
    一行為觸犯前開寄藏改造手槍及寄藏子彈二罪，為想像競合犯，應依刑法第五十
    五條之規定，從一重之寄藏手槍罪處斷；又其所犯前開寄藏改造手槍及持有刀械
    二罪間，犯意各別，行為互殊，應予分論併罰。又被告寄藏槍彈或持有刀械之時
    間，始自八十四年或八十六年，但因上開行為係屬繼續犯，其行為繼續至九十年
    八月三十日始被查獲，其間法律雖有修正，亦無行為後法律變更之可言，併說明
    之。
四、原審認被告罪證明確予以論罪科刑，固非無見，惟查：（一）被告甲○○係受綽
    號「阿賢」之不詳姓名年籍友人之委託，寄藏可發射子彈具有殺傷力之改造手槍
    一支及子彈二顆，而持有前開槍彈，應逕論以未經許可寄藏具殺傷力之改造手槍
    罪，原審認係構成持有改造手槍罪，容有誤會。（二）上開十字弓係被告乙○○
    於民國八十六年間，在台北縣中和市某家商店所購買，與內政部警政署於八十七
    年九月間同意被告乙○○申請入境之十字弓不同，已如前述，原審認被告係合法
    持有，僅係逾期而已，亦與事實不符。被告上訴意旨否認犯罪指摘原判決不當，
    雖無理由，惟原判決既有上開可議之處，仍屬無可維持，自應由本院將原判決予
    以撤銷改判。爰審酌被告二人之品行、犯罪動機、目的、手段、非法持有槍彈危
    害社會治安及犯罪後之態度等一切情狀，分別量處如主文第二、三項所示之刑，
    並就被告甲○○部分定其應執行刑，及就其罰金刑部分諭知易服勞役之折算標準
    ，暨就被告乙○○部分諭知易科罰金之折算標準。
五、扣案之改造手槍一支、子彈一顆，及十字弓一支（含箭一支），均係違禁物，應
    依刑法第三十八條第一項第一款規定宣告沒收。至另外一顆子彈因鑑驗試射，僅
    餘彈殼，已經本院勘驗在卷（見本院卷第七十一頁），已非屬違禁物，故不宣告
    沒收，併說明之。
據上論斷，應依刑事訴訟法第三百六十九條第一項前段、第三百六十四條、第二百九
十九條第一項前段，槍砲彈藥刀械管制條例第十一條第四項、第十二條第四項、第十
四條第三項、刑法第十一條前段、第五十五條、第五十一條第五款、第四十一條第一
項前段、第四十二條第二項、第三十八條第一項第一款、罰金罰鍰提高標準條例第二
條、現行法規所定貨幣單位折算新台幣條例第二條，判決如主文。
本案經檢察官張秋雲到庭執行職務。
中      華      民      國    九十二    年      三      月     十八     日
                              臺灣高等法院刑事第四庭
                                  審判長法  官  蔡  永  昌
                                        法  官  李  英  豪
                                        法  官  徐  昌  錦
右正本證明與原本無異。
持有改造槍枝部分如不服本判決應於收受送達後十日內向本院提出上訴書狀，其未敘
述上訴之理由者並得於提起上訴後十日內向本院補提理由書（均須按他造當事人之人
數附繕本）。
其他不得上訴。
                                        書記官  吳  金  來
中      華      民      國    九十二    年      三      月      十八    日
附錄    本判決論罪科刑法條：
槍砲彈藥刀械管制條例第十一條
未經許可，製造、販賣或運輸第四條第一款所稱其他可發射金屬或子彈具
有殺傷力之各式槍砲者，處五年以上有期徒刑，併科新台幣一千萬元以下
罰金。
未經許可，轉讓、出租或出借前項所列槍砲者，處三年以上十年以下有期
徒刑，併科新台幣七百萬元以下罰金。
意圖供自己或他人犯罪之用，而犯前二項之罪者，處無期徒刑或七年以上
有期徒刑，併科新台幣一千萬元以下罰金。
未經許可，持有、寄藏或意圖販賣而陳列第一項所列槍枝者，處一年以上
七年以下有期徒刑，併科新台幣七百萬元以下罰金。
第一項至第三項之未遂犯罰之。
槍砲彈藥刀械管制條例第十四條
未經許可，製造、販賣或運輸刀械者，處三年以下有期徒刑，併科新台幣
一百萬元以下罰金。
意圖供自己或他人犯罪之用，而犯前項之罪者，處六月以上五年以下有期
徒刑，併科新台幣三百萬元以下罰金。
未經許可，持有或意圖販賣而陳列刀械者，處一年以下有期徒刑、拘役或
新台幣五十萬元以下罰金。
第一項及第二項之未遂犯罰之。


司法院資訊處製作；財團法人民間司法改革基金會備份。
